【裁判字號】    98,易,274
【裁判日期】    980226
【裁判案由】    詐欺
【裁判全文】
臺灣臺中地方法院刑事判決               98年度易字第274號
公  訴  人  臺灣臺中地方法院檢察署檢察官
被      告  甲○○
上列被告因詐欺案件，經檢察官提起公訴（九十七年度偵字第二
０六一０號），本院判決如下：
    主    文
甲○○幫助意圖為自己不法之所有，以詐術使人將本人之物交付
，處有期徒刑月，如易科罰金，以新臺幣壹仟元折算壹日。
    犯罪事實
一、甲○○前無不法之犯罪前科紀錄，素行尚佳，其明知個人在
    金融機構帳戶之金融卡係供自己使用之重要理財工具，關係
    個人財產、信用之表徵，且可預見金融卡及其密碼資料如交
    予他人使用，而未加以闡明正常用途，極易被利用為與財產
    有關之犯罪工具，竟仍不顧他人可能遭受財產上損害之危險
    ，而基於縱若其金融機構之帳戶資料被利用作為詐欺取財之
    用，亦不違背其本意之幫助犯意，於民國九十七年五月二十
    九日至同年六月六日前之某日，在不詳地點，將其前於八十
    七年八月十八日在臺北縣板橋市莒光郵局（局號00000
    0－0）所開立，帳號000000－0號帳戶之金融卡及
    密碼資料均交付予真實姓名、年籍均不詳之成年人使用。該
    成年人於取得此等甲○○所提供之帳戶資料後，即與共組詐
    欺集團之其他成員，共同基於意圖為自己不法所有之犯意聯
    絡，於九十七年六月六日十六時許，由自稱「韓萱萱」之不
    詳姓名成年女子連接網際網路，登入聊天室網站，向居住於
    臺中市西屯區之許倧偉佯稱可提供援交服務，但要求許倧偉
    需依指示操作銀行自動櫃員機以驗證其身分云云，致使許倧
    偉因而陷於錯誤，於同日十七時四十六分許，在中國信託商
    業銀行於臺中市○○區○○路三三號之便利商店內所設置之
    自動櫃員機上，操作匯入新臺幣（下同）二萬九千九百八十
    九元之款項至甲○○所設立之前揭郵局帳戶內；未幾，即由
    前述詐欺集團成員持甲○○所交付之金融卡與密碼資料，將
    許倧偉遭詐騙所匯入之款項均提領一空。嗣經許倧偉察覺情
    況有異，得知受騙，經報警處理，始進而循線查知上情。
二、案經許倧偉訴由臺中市警察局第六分局報請臺灣臺中地方法
    院檢察署檢察官偵查起訴。
    理    由
一、證據能力方面：按被告以外之人（包括證人、鑑定人、告訴
    人、被害人及共同被告等）於審判外之陳述雖不符刑事訴訟
    法第一百五十九條之一至之四等四條之規定，而經當事人於
    審判程序同意作為證據，法院審酌該言詞陳述或書面陳述作
    成時之情況，認為適當者，亦得為證據；當事人、代理人或
    辯護人於法院調查證據時，知有刑事訴訟法第一百五十九條
    第一項不得為證據之情形，而未於言詞辯論終結前聲明異議
    者，視為有前項之同意，同法第一百五十九條之五定有明文
    。立法意旨在於傳聞證據未經當事人之反對詰問予以核實，
    原則上先予排除；惟若當事人已放棄反對詰問權，於審判程
    序中表明同意該等傳聞證據可作為證據；或於言詞辯論終結
    前未聲明異議，基於尊重當事人對傳聞證據之處分權，暨證
    據資料愈豐富，愈有助於真實發見之理念，且強化言詞辯論
    主義，使訴訟程序得以順暢進行，上開傳聞證據亦均具有證
    據能力。本件被害人許倧偉曾於警詢中為陳述，其性質雖屬
    傳聞證據，且並未再於偵查或法院審理中為陳述，復查無符
    合刑事訴訟法第一百五十九條之一至之四等前四條之情形；
    然被害人許倧偉所為之上開警詢筆錄內容，業經本院審理時
    予以提示並告以要旨，且各經檢察官及被告表示意見，當事
    人均已知上述筆錄乃傳聞證據，且咸未於言詞辯論終結前對
    該筆錄內容異議，是依上開規定，被害人許倧偉於警詢中之
    證言已經擬制同意有證據能力，本院審酌上開筆錄作成時，
    並無施壓或干擾，亦無不當取供之情形，認為以之作為本件
    之證據亦屬適當，是被害人許倧偉於警詢中所為之上開證言
    自具有證據能力，合先敘明。
二、訊據被告甲○○固對上開郵局帳戶為其於八十七年八月十八
    日以本人名義所開立使用，後被害人許倧偉在九十七年六月
    六日確有將所有之二萬九千九百八十九元款項匯至該郵局帳
    戶內，且不久即遭人提領一空等情均坦白承認，惟矢口否認
    有何幫助詐欺取財之犯行，辯稱：伊郵局之金融卡係在不詳
    時間遺失。平常伊均將郵局金融卡放置在隨身攜帶之包包夾
    袋內，提款密碼則寫在紙條上，與金融卡同置以免忘記。後
    來經警方通知，伊才發現郵局與台新銀行之金融卡均不見了
    ，所以並沒有報警或為掛失、申請補發金融卡之手續。伊實
    不知道帳戶資料為何會流入不法集團成員手中而為詐取財物
    所用云云。經查：
  (一)被害人許倧偉前開如何因受詐騙而將所有之二萬九千九百八
    十九元款項，依指示操作自動櫃員機而轉匯入被告甲○○所
    開設之上開郵局帳戶內等情，已據被害人許倧偉於警詢時指
    述綦詳（見警卷第八頁至第一０頁），並有中國信託自動櫃
    員機交易明細表、臺灣郵政股份有限公司板橋郵局九十七年
    七月二日板營字第０九七０二０一二三二號函附之郵政存簿
    儲金立帳申請書與客戶歷史交易明細清單等件附卷可稽（見
    警卷第一一頁、第二一頁至第二五頁），足認被告所開設前
    揭郵局帳戶資料確供作詐騙集團向被害人許倧偉詐騙命其匯
    入金錢所用甚明。
  (二)按一般社會常情，欲使用金融卡領取款項者，須於金融機構
    設置之自動櫃員機上依指令操作，並輸入正確之密碼，方可
    順利領得款項，由此可見，如非經帳戶所有人同意、授權並
    告知金融卡密碼等情況，單純持有金融卡之人，欲隨機輸入
    號碼而領取款項之機會，以晶片金融卡六位至十二位密碼之
    設計，不法之人任意輸入號碼而與正確之密碼相符者，機率
    微乎其微，且稍有社會歷練、經驗之人，均知金融卡應與其
    存摺、密碼分別保存，或者將密碼牢記心中，而不在任何物
    體上標示或載明密碼，以免徒增帳戶款項遭人持金融卡併同
    輕易得知之密碼盜領款項，被告甲○○現為國立海洋大學在
    學之學生（見臺中市警察局第六分局調查筆錄教育程度欄）
    ，有相當之識見與社會歷練，前揭社會經驗常情，亦應為其
    所熟稔知悉，其豈有蓄意將密碼資料與晶片金融卡同置，而
    徒增帳戶款項遭人盜領之風險。況據被告於本院審理時所供
    稱：伊該郵局之帳戶密碼是00000000；1984是伊出生日期之
    西元紀年；4912則分別是伊姓名「甲○○」之筆劃數等語（
    見本院卷第二二頁反面），被告對於提款密碼既已熟背而了
    然於心，亦未見有蓄意抄寫提款密碼，並與金融卡同置之必
    要。是被告上開辯稱：伊並沒有將上開帳戶之晶片金融卡及
    密碼資料交付他人使用，因伊將密碼資料與晶片金融卡放在
    一起，可能遺失後因此而遭盜用云云，顯然不足以採信。
  (三)又依上揭臺灣郵政股份有限公司板橋郵局九十七年七月二日
    板營字第０九七０二０一二三二號函附之被告郵局帳戶客戶
    歷史交易明細清單所示，暨其於本院之供述內容（見本院卷
    第二二頁至第二三頁），被告於九十七年五月二十九日最後
    一次提領帳戶內款項四千元，存款結餘三百七十五元後，其
    自己即未曾再使用此帳戶為交易往來，但自同年六月六日起
    ，該帳戶隨即出現密集、異常存提款之紀錄，更有被害人許
    倧偉遭詐欺匯款之情形，此帳戶紀錄之提領及結餘情形，核
    與一般幫助詐欺行為人通常於將金融機構帳戶資料交由犯罪
    集團成員使用前，會先將帳戶餘額提領至最低款項，旋即交
    付他人供作財產犯罪贓款匯入、提領之用等慣常作法適正相
    符，益徵本件確係被告主動將上開郵局之金融卡與密碼資料
    交予他人使用，並非如其所辯解之遺失云云。
  (四)況以不法集團，若非確定該帳戶所有人不會報警或掛失止付
    ，伊等應不至於以該等帳戶資料從事於財產犯罪，以避免遭
    警循線追查或徒勞無功，是本件前揭不法詐騙集團成員，於
    向被害人許倧偉實行詐騙時，應確有把握該帳戶不會於短期
    內即遭帳戶所有人即被告甲○○為掛失止付，而此等確信，
    在該帳戶資料係拾得或遭竊取之情形，實無發生之可能，亦
    足認被告上開關於該帳戶資料係遺失之所辯，並不足以採認
    ，本件應確係被告將前揭郵局帳戶之金融卡及密碼資料提供
    予詐欺集團成員使用無訛。
  (五)按刑法上之故意，分直接故意（確定故意）與間接故意（不
    確定故意），「行為人對於構成犯罪之事實，明知並有意使
    其發生者」為直接故意，「行為人對於構成犯罪之事實，預
    見其發生而其發生並不違背其本意者」為間接故意；一般人
    至銀行開設帳戶並非難事，如非因財產犯罪等不法目的，依
    常情並無捨棄自己帳戶而迂迴收受他人帳戶使用之理，是被
    告甲○○對於不法詐欺集團成員可能將其帳戶資料用來作為
    詐欺等財產犯罪之非法用途上，應有所預見，且不違背其本
    意，其竟仍提供帳戶資料予不法詐欺集團成員使用，足見不
    法詐欺集團成員將被告交付之郵局帳戶資料用來作為詐欺取
    財之用，為被告所容認及允許。另查金融機構帳戶可供款項
    之存匯、提領，係一般人均可輕易申請開設，並無任何資格
    條件之限制，且金融存款帳戶，事關存戶個人財產權益之保
    障，其與存戶印鑑章、提款卡結合，專屬性、私密性更形提
    高；除非本人或與本人具密切關係之人，難認有何理由可自
    由流通使用該存摺、印章；一般人亦均有應妥為保管存摺及
    提款卡，以防止存摺及提款卡被他人冒用之認識，縱有特殊
    情況偶有將存摺、提款卡交付他人之需，亦必深入瞭解其用
    途後始行提供使用，實乃吾人日常生活經驗與事理；且存摺
    、提款卡等有關個人財產、身分之物品，如淪落不明人士手
    中，極易被利用為與財產犯罪有關之犯罪工具；而與他人於
    身分上不具密切關係之人，竟要求他人提供帳戶以為使用，
    此等行為，客觀上已屬可疑，且顯係供為某非正當資金進出
    使用，而隱瞞其流程及行為人身分曝光之不法意圖亦可預見
    ；若此之社會現實，恆係一般人本於日常生活經驗即可體察
    ，本件被告對此自亦難諉為不知，是被告提供其所開設之前
    揭郵局帳戶資料時，應有幫助他人犯詐欺取財罪之不確定故
    意，亦堪可認定。
  (六)綜上所述，被告甲○○所辯，無非事後飾卸之語，不足採信
    。是本件事證已臻明確，被告幫助詐欺犯行洵堪認定。
二、查前揭真實姓名、年籍均不詳之詐欺集團成年人，基於意圖
    為自己不法所有之犯意聯絡，夥同其他詐欺集團成員，以上
    述之方式，使被害人許倧偉陷於錯誤，因而交付本人之財物
    ，該詐欺集團成員所為，係犯刑法第三百三十九條第一項之
    詐欺取財罪。被告甲○○提供其於上開郵局所開設帳戶之金
    融卡及密碼資料予詐欺集團成員，以為詐欺取財所用，係基
    於幫助他人詐欺取財之不確定故意，且所為屬詐欺取財罪構
    成要件以外之行為，核其所為則係犯刑法第三十條第一項及
    刑法第三百三十九條第一項之幫助詐欺取財罪。被告幫助詐
    欺集團成員犯詐欺取財罪，為幫助犯，應依刑法第三十條第
    二項之規定，按正犯之刑度，減輕其刑。
三、爰審酌被告甲○○明知其所提供之帳戶資料將有可能遭人供
    做詐欺取財之工具，竟仍執意為之，非惟幫助詐騙者遂行詐
    財目的，同時使詐欺者得以隱匿其真實身分，減少遭查獲之
    風險，愈使其肆無忌憚，助長犯罪之猖獗，破壞社會秩序甚
    鉅，兼衡酌本件被害人許倧偉因遭詐騙而匯入被告帳戶內之
    金額為近三萬元，數額尚非鉅大；但被告犯後飾詞卸責，難
    見已有悔悟之心之犯罪後態度等一切情狀，量處如主文所示
    之刑，並諭知易科罰金之折算標準。另被告嗣後雖已與被害
    人許倧偉達成和解，以金錢彌補被害人許倧偉所蒙受之部分
    損失，有本院調解程序筆錄及電話紀錄載明詢問被害人許倧
    偉業已收受被告所給付之賠償金可證（見偵字卷第四一頁，
    本院卷第九頁），但其於本件前後供述之情節多所反覆，並
    常隨訴訟之進程、案情之明朗程度而有所修正，且被告經法
    官多方循循善誘後，仍堅持不就犯罪情節交代釐清，清楚敘
    明本件交付帳戶資料之歷程，其既未能幡然悔悟而對案情坦
    然陳述，顯見法治觀念仍屬淡薄，本院為期確實導正被告上
    述錯誤偏差行為，並促使被告知所警惕，不致再犯，因認本
    件並不宜對被告宣告緩刑。
四、至被告甲○○所提供之前開郵局帳戶之金融卡，雖係被告所
    有並供違犯本件犯罪所用之物，但並未據扣案，又無證據證
    明該等物件仍屬存在，為免滋生日後執行困難，爰不併予諭
    知沒收。另被告於本件犯罪之型態為幫助他人詐欺取財，因
    詐欺取財之正犯是否屬於共同正犯，與被告應成立之罪名、
    刑責均無涉，為免累贅，爰不於主文欄諭知被告幫助「共同
    」詐欺取財，均附此敘明。
據上論斷，應依刑事訴訟法第二百九十九條第一項前段，刑法三
十條第一項前段、第二項、第三百三十九條第一項、第四十一條
第一項前段，刑法施行法第一條之一第一項、第二項前段，判決
如主文。
本案經檢察官乙○○到庭執行職務。
中    華    民    國    98    年    2     月    26    日
                  刑事第三庭  審判長法  官  周瑞芬
                                    法  官  李慧瑜
                                    法  官  陳思成
以上正本證明與原本無異。
如不服本判決應於收受判決後10日內向本院提出上訴書狀，並應
敘述具體理由；其未敘述上訴理由者，應於上訴期間屆滿後20日
內向本院補提理由書（均須按他造當事人之人數附繕本）「切勿
逕送上級法院」。
                                    書記官  吳詩琳
中    華    民    國    98    年    2     月    26    日
附錄論罪科刑法條
刑法第三百三十九條第一項
意圖為自己或第三人不法之所有，以詐術使人將本人或第三人之
物交付者，處五年以下有期徒刑、拘役或科或併科一千元以下罰
金。


司法院資訊處製作；財團法人民間司法改革基金會備份。
